臺灣高雄地方法院刑事判決　　　　　　　96年度訴字第1229號
公　訴　人　臺灣高雄地方法院檢察署檢察官
被　　　告　乙○○
　　　　　　　　　　（在臺灣高雄第二監獄受刑中）
選任辯護人　吳麗珠律師
　　　　　　蘇佰陞律師
　　　　　　鄭國安律師
上列被告因違反毒品危害防制條例案件，經檢察官提起公訴（95
年度偵字第32952 號），本院判決如下：
    主  文
乙○○販賣第二級毒品，累犯，處有期徒刑拾壹年。扣案之第二
級毒品甲基安非他命（合計驗前淨重貳點柒參貳公克、驗後淨重
貳點伍伍參公克）沒收銷燬，行動電話壹支（不含門號）、空夾
鏈袋貳包均沒收。未扣案之販賣第二級毒品所得新臺幣壹萬捌仟
元沒收，如全部或一部不能沒收時，以其財產抵償之。
    事  實
一、乙○○前於民國94年間因施用毒品、持有毒品案件，分別經
    本院以94年度易字第644 號判決、94年度簡字第2632號判決
    判處有期徒刑6 月、3 月確定。上揭2 案件之宣告刑經本院
    以94年度聲字第4293號裁定定應執行有期徒刑8 月確定，並
    於95年9 月29日縮短刑期執行完畢。詎猶不知悔改，明知甲
    基安非他命係業經公告列為毒品危害防制條例第2 條第2 項
    第2 款之第二級毒品，不得販賣，竟基於販賣第二級毒品甲
    基安非他命之犯意，於下列時、地販賣第二級毒品甲基安非
    他命：
  (一)於95年12月5 日17時許，在高雄縣大寮鄉中庄村之7-11便利
    商店前，以新臺幣（下同）3,000 元之價格，販賣約重1 公
    克之第二級毒品甲基安非他命予丙○○1 次。
  (二)於95年11月16日21時43分許，戊○○以門號0000000000號行
    動電話與乙○○使用之0000000000號行動電話聯絡後，約在
    高雄縣樂育中學附近，乙○○以1 小包1,000 元之價格販賣
    第二級毒品甲基安非他命予戊○○1 次。
  (三)於95年11月17日6 時34分、95年11月29日18時24分、95年12
    月7 日23時37分許，丁○○以門號0000000000號行動電話與
    乙○○之上開行動電話門號聯絡後，約在丁○○住處或乙○○之住處交易甲基安非他命，乙○○則分別以1,000 元、
    2,000 元、1,000 元之價格販賣第二級毒品甲基安非他命予
    丁○○3 次。另陳昇弘於95年8 月間某日起至95年12月12日
    間，以替乙○○維修住處水電充抵甲基安非他命價金之方式
    ，向乙○○購買1,000元之甲基安非他命約10次。
  (四)丙○○又於95年12月13日10時27分4 秒、同時分41秒以行動
    電話0000000000號撥打乙○○上開行動電話2 次，與乙○○
    約在高雄縣大寮鄉淑德新村1 號臺灣高雄女子監獄（下稱高
    雄女監）附近，欲以2,000 元向乙○○購買第二級毒品甲基
    安非他命，嗣於95年12月13日11時5 分許，乙○○攜帶第二
    級毒品甲基安非他命駕車至高雄女監前，欲販賣予丙○○時
    ，為員警持搜索票當場查獲而未遂，並在乙○○所駕駛之車
    牌號碼49 73-PY號自小客車內查獲乙○○攜至上址供販賣所
    用之第二級毒品甲基安非他命5 包（合計驗前淨重2.732 公
    克、驗後淨重2.553 公克），門號0000000000之手機1 支。
二、案經高雄市政府警察局三民第一分局移送臺灣高雄地方法院
    檢察署檢察官偵查起訴。
    理  由
壹、程序方面
一、證人丙○○於警詢時之陳述有證據能力：
  (一)按被告以外之人於審判外之言詞或書面陳述，除法律有規定
    者外，不得作為證據，刑事訴訟法第159 條第1 項固定有明
    文，惟被告以外之人於檢察事務官、司法警察官或司法警察
    調查中所為之陳述，與審判中不符時，其先前之陳述具有較
    可信之特別情況，且為證明犯罪事實存否所必要者，得為證
    據，刑事訴訟法第159 條之2 分別定有明文。
  (二)證人丙○○於本院審理時雖證稱在警詢中說於95年12月5日
    向被告買了3,000 元的毒品，是因為警察說如不說是向被告
    買的，要辦我販賣毒品罪，所以才這麼說云云，惟證人丙○○於偵查中於檢察官前仍為向被告購買毒品之證述，衡情證
    人丙○○於警詢中之陳述如係受到警方脅迫而非出於任意性
    所為之陳述，自可於偵查中向檢察官表明，並請求檢察官查
    明，惟證人丙○○竟捨此而不為，復為相同之陳述，因認證
    人丙○○於警詢所為應係於自由意識下所為之陳述，而依其
    陳述時之外在環境情況，應具有特別可信之情形，且為證明
    被告犯罪事實之存否所不可欠缺，證人丙○○於本院審理時
    業經到庭具結作證，對其與警詢時不一致之陳述，本院自得
    依刑事訴訟法第159 條之2 規定，認其於警詢中之證言有證
    據能力。
二、證人丙○○、戊○○於偵查中之證述有證據能力：
  (一)按被告以外之人於偵查中向檢察官所為陳述，除顯有不可信
    之情況者外，得為證據，同法第159 條之1 第2 項定有明文
    。偵查中對被告以外之人所為之偵查筆錄，或被告以外之人
    向檢察官所提之書面陳述，性質上均屬傳聞證據。惟現階段
    刑事訴訟法規定檢察官代表國家偵查犯罪、實施公訴，依法
    其有訊問被告、證人及鑑定人之權，證人、鑑定人且須具結
    ，而實務運作時，檢察官偵查中向被告以外之人所取得之陳
    述，原則上均能遵守法律規定，不致違法取供，其可信度極
    高。
  (二)本件證人丙○○、戊○○於檢察官偵查中以證人身份向檢察
    官具結所為之證述，均未曾提及檢察官在偵查時有不法取供
    之情形，亦無顯不可信之情況，依上說明，其於偵查中之證
    言自均具有證據能力。
三、證人戊○○、丁○○於警詢中之陳述無證據能力：
    證人戊○○、丁○○於警詢中之陳述部分，因屬審判外之陳
    述，為傳聞證據，惟其陳述整體而言，核與渠等於本院審判
    中之證述相符，是其於警詢中之陳述並不符合刑事訴訟法第
    15 9條之2 有關傳聞例外之規定，不得作為認定本案犯罪事
    實有無之證據，並無證據能力，此時，當以證人戊○○、丁○○於審判中之證述作為證據。
貳、實體方面
一、訊據被告乙○○固坦承有交付丙○○第二級毒品甲基安非他
    命，又為使戊○○取得第二級毒品甲基安非他命約在樂育中
    學前見面，及丁○○確有在其住處及被告住處取得第二級毒
    品甲基安非他命施用，惟矢口否認有何販賣第二級毒品甲基
    安非他命之犯行，辯稱：我是無償贈送丙○○、陳昇弘施用
    毒品，另我陪戊○○去向「阿鈞」拿毒品，拿了以後我們2
    人一起吃，至95年12月13日是我與丙○○約好要送給他毒品
    云云。
二、經查：
  (一)被告於95年12月5 日17時許在高雄縣中庄村某7-11便利商店
    前，販賣價值3,000 元之第二級毒品甲基安非他命予丙○○
    ，另於同年月13日丙○○與被告約在高雄女監，欲以2,000
    元向被告購買第二級毒品甲基安非他命，惟尚未交付毒品即
    為警查獲之事實，業經證人丙○○於警詢及偵查中證述明確
    （警卷第10頁至第13頁），且被告亦自承確有在高雄縣中庄
    村某7-11便利商店前交付甲基安非他命1 包予丙○○屬實（
    警卷第5 頁），衡情被告交付毒品助證人丙○○解癮，證人
    丙○○當無惡意陷害被告之可能，且販賣毒品為重罪，證人
    丙○○亦無甘冒偽證罪名而故意誣指被告之必要。另自警方
    監聽被告所使用0000000000號行動電話於95年12月13日10時
    27分4 秒、同時分41秒與丙○○所持0000000000號行動電話
    之監聽譯文觀之，丙○○稱「現在我這有2 張」、「你先拿
    1 個給我好嗎」，被告答「好」等語在卷（警卷第41頁、第
    42頁），被告與丙○○之通話內容中以「兩張」、「一個」
    此類之暗語，足徵2 人所談論之內容極不欲為人所知，而第
    二級毒品甲基安非他命為政府嚴禁流通，並強力查緝，販賣
    第二級毒品者，因事涉嚴刑峻典，明知稍一失慎將面臨法律
    之嚴厲制裁，故渠等莫不以極端隱密之方式進行，以減少遭
    查獲之風險，而檢警機關經常利用監聽方式進行蒐證，亦經
    報章媒體多次披露，從事毒品交易之人，對此不可能不知，
    本案被告與丙○○之對話內容，與毒品販賣者，為防範電話
    遭檢警機關監聽，均使用暗語進行溝通之情況相符。且丙○○於高雄女監外為警查獲時，身上確有攜帶2,000 元，有
    2,000 元扣案可佐，被告車上亦為警查獲空夾鏈袋1 包、第
    二級毒品甲基安非他命5 包（合計驗前淨重2.732 公克、驗
    後淨重2.553 公克），此有高雄市立凱旋醫院96年1 月22
    日高市凱醫驗字第3231號濫用藥物成品檢驗鑑定書1 份附卷
    可稽（95年度偵字第32952 號卷第68頁）。被告若無販賣第
    二級毒品甲基安非他命予證人丙○○之意，豈有可能甘冒受
    販賣毒品重刑追訴之風險，於接獲證人丙○○之電話後即前
    往約定之地點，並攜帶甲基安非他命5 包之理。況除被告於
    車內查獲之空夾鏈袋1 包外，警方另於被告住處查獲空夾鏈
    袋1 包，被告若無營利意圖，何須購買大量夾鏈袋？證人丙○○於本院審理時雖翻異前詞，對於上開95年12月13日通聯
    紀錄譯文之內容稱：是要跟被告要毒品，且要與被告一起去
    喝酒，但他說身上沒錢，我說我有2,000 元云云。惟證人丙○○與被告在當日對談中並未提及相約飲酒之隻字片語，此
    有當日監聽譯文足證，且證人丙○○如果真邀約被告去喝酒
    ，何需另約在高雄女監前取得毒品，足見證人丙○○於審理
    中所言，無非迴護被告之詞，不足採信。
  (二)被告於95年11月16日某時在高雄縣樂育中學附近販賣價值
    1,000 元之第二級毒品甲基安非他命予戊○○，且戊○○以
    手機與被告聯絡交易毒品事項，其在電話中稱被告「龍仔」
    （音近），此經證人戊○○於警詢、偵查及本院審理時證述
    明確（本院卷第90頁、上開偵查卷第63頁至第65頁、本院卷
    第104 頁、第105 頁），並有證人戊○○於95年11月16日21
    時43分以0000000000號行動電話撥打被告0000000000號行動
    電話之監聽譯文1 份在卷可佐（本院卷第30頁），足見被告
    確有販賣第二級毒品甲基安非他命予戊○○屬實。
  (三)被告於95年11月17日某時、95年11月29日某時、95年12月7
    日某時許，與丁○○約在丁○○住處或被告之住處，將價值
    約1,000 元至2,000 元之第二級毒品甲基安非他命提供予丁○○施用3 次，另丁○○於95年8 月間某日起至95年12月12
    日間，以替乙○○維修住處水電充抵甲基安非他命價金之方
    式，向乙○○購買甲基安非他命約10次之事實，此經證人丁○○於警詢及本院審理時證述屬實（警卷第85頁至第89頁）
    ，並有證人丁○○於95年11月17日6 時34分、同年月29日18
    時24分以0000000000號行動電話撥打被告0000000000號行動
    電話，及於95年12月7 日被告以0000000000號行動電話發送
    短訊至證人丁○○上開行動電話之監聽譯文1 份在卷可佐（
    本院卷第30頁、第35頁、第39頁）。證人丁○○雖於本院審
    理時稱於95年11月17日某時、95年11月29日某時、95年12
    月7 日某時許打電話給被告是託被告幫忙買，給予被告之好
    處是買來後與被告一起施用等語，惟被告以1,000 元至
    2,000 元之價格販入甲基安非他命交予證人丁○○後，由丁○○將其中不詳重量之甲基安非他命供被告施用，被告自有
    以從中賺取甲基安非他命重量牟利之意圖至明。且證人丁○○以維修水電向被告換取第二級毒品甲基安非他命，顯係以
    勞務為對價向被告購買毒品，就此顯屬販賣行為無誤。另被
    告販賣次數，證人丁○○於本院審理時證稱以修水電的錢折
    抵買毒品的費用約10至15次，應依對被告有利之認定，以10
    次計算，加計丁○○以電話聯繫被告購買毒品3 次，共計13
    次。至被告販賣毒品之數量及價格，其中95年11月29日所販
    賣之重量為袋子的二分之一，價錢為2,000 元，此經證人丁○○於本院審理時證述明確（本院卷第109 頁、第112 頁）
    ，而95年11月17日、95年12月7 日所販賣之價格及其餘以維
    修水電折抵毒品價金10次之價格，證人丁○○均無法精確陳
    述，惟被告與證人丁○○交易甲基安非他命均以四分之一袋
    （價值1,000 元）或二分之一袋（價值2,000 元），此經證
    人丁○○證述在卷（本院卷第111 頁、第112 頁），依「罪
    疑惟輕」之原則，應從有利被告之認定，是被告於95年11月
    17日、95年12月7 日所販賣毒品之價格及其餘以維修水電折
    抵毒品價金10次之價格均為1,000 元計算為適當。
  (四)邇來政府為杜絕毒品氾濫，毒害人民甚深，再三宣導教民眾
    遠離毒品、媒體之報導既深且廣，對於毒品之禁絕，應為民
    眾所熟悉。又政府對於查緝施用、轉讓及販賣毒品無不嚴格
    執行，且販賣毒品罪更係重罪，設若無利可圖，衡情一般持
    有毒品者，當不致輕易將持有毒品交付他人。況乎第二級毒
    品甲基安非他命價格不貲、物稀價昂，且販賣毒品乃違法行
    為，非可公然為之，亦無公定之價格，不論任何包裝，均可
    任意分裝增減分量，每次買賣價量，亦可能隨時依雙方間之
    關係深淺、資力、需求量及對行情之認知、來源是否充裕、
    查緝是否嚴緊，購買者被查獲時供述購買對象之可能性風險
    之評估等，因而異其標準，並隨時機動調整，非可一概而論
    ，是販賣之利得除經坦承犯行或價量俱臻明確外，委難查得
    實情。惟販賣之人從價差或量差中牟利方式雖異，其分裝後
    販賣於一般之購買者，意圖營利之非法販賣行為則屬同一，
    足見被告販賣第二級毒品甲基安非他命之舉，其主觀上確有
    藉此牟利之意圖，應堪認定。
三、被告乙○○未及將扣案之甲基安非他命交予購買甲基安非他
    命之丙○○，即為警查獲，其賣出行為尚未完成，且並無證
    據足資證明扣案之甲基安非他命係被告意圖營利販入後，第
    1 次販賣之行為，應成立未遂犯（最高法院90年度台上字第
    2816號判決要旨參照）。核被告於犯罪事實(一)、(二)、(三)所為
    ，係犯毒品危害防制條例第4 條第2 項販賣第二級毒品既遂
    罪，被告於犯罪事實(四)所為，係犯毒品危害防制條例第4 條
    第6 項、第2 項販賣第二級毒品未遂罪。其持有甲基安非他
    命之低度行為，應為販賣之高度行為所吸收，不另論罪。再
    按學理上包括一罪概念中，關於集合犯之態樣，係指依一般
    社會通念，特定犯罪行為具有反覆實施之特性，而藉由法條
    中客觀構成要件之行為要素，涵括上開具有反覆實施特性之
    數個犯罪行為，僅接受一次刑法之評價為已足。因刑事法若
    干犯罪行為，本質上原具有反覆、延續實行之特徵，立法時
    既予特別歸類，定為犯罪構成要件之行為要素，則行為人基
    於概括之犯意，在密切接近之一定時、地持續實行之複次行
    為，倘依社會通念，於客觀上認為符合一個反覆、延續性之
    行為觀念者，於刑法評價上，即應僅成立一罪。學理上所稱
    「集合犯」之職業性、營業性或收集性等具有重複特質之犯
    罪均屬之，例如經營、從事業務、收集、販賣、製造、散布
    等行為概念者是（最高法院95年度臺上字第1079號判決意旨
    參照）。而在立法上，以營利為構成要件之犯罪，通常具有
    反覆、延續實施同一犯罪行為之特性，因其本質乃多數行為
    之集合或一定行為之反覆實施，故立法上予以擬制，定為一
    罪。本案被告前揭販賣毒品甲基安非他命之行為，具有反覆
    、延續實行之特徵，從而在行為概念上，縱有多次販賣之舉
    措，仍應評價認係包括一罪之集合犯，論以被告一販賣第二
    級毒品甲基安非他命既遂罪為已足。公訴人認被告上開數次
    販賣第二級毒品甲基安非他命犯行，應論以數罪，尚有未洽
    。被告前於94年間因施用毒品、持有毒品案件，分別經本院
    以94年度易字第644 號判決、94年度簡字第2632號判決判處
    有期徒刑6 月、3 月確定。上揭2 案件之宣告刑經本院以94
    年度聲字第4293號裁定定應執行有期徒刑8 月確定，並於95
    年9 月29日縮短刑期執行完畢之事實，有臺灣高等法院被告
    前案紀錄表1 份在卷可按，其於受有期徒刑之執行完畢後，
    5 年以內故意再犯本件有期徒刑以上之罪，為累犯，應依刑
    法第47條第1 項之規定加重其刑，法定刑無期徒刑部分依法
    不得加重，僅就其餘部分加重之。爰審酌被告販賣第二級毒
    品甲基安非他命，戕害他人身心健康，並助長毒品泛濫，危
    害社會治安，惡性非輕，且犯後否認犯行，未見有何悔意等
    一切情狀，爰量處如主文所示之刑，以昭炯戒。扣案之第二
    級毒品甲基安非他命5 包（合計驗前淨重2.732 公克、驗後
    淨重2.553 公克），係查獲之毒品，應依毒品危害防制條例
    第18條第1 項規定沒收銷燬之；空夾鏈袋2 包及行動電話1
    支為被告所有，且應係分裝販賣毒品及聯絡販賣毒品所用之
    物，爰依毒品危害防制條例第19條第1 項前段之規定諭知沒
    收，門號0000000000號之晶片卡因屬電信公司所有，不予宣
    告沒收。此外，未扣案之被告販賣毒品所得財物18,000元，
    依毒品危害防制條例第19條第1 項之規定應沒收之，如全部
    或一部不能沒收時，以其財產抵償之。至扣案之第一級毒品
    海洛因2 包、記帳本4 本、分裝杓4 支、吸食器1 具等物，
    與本案販賣第二級毒品甲基安非他命之犯行無關，自難於
    本件併予宣告沒收銷燬。另於丙○○身上扣得之2,000 元、
    手機1 支等物，分別為預備向被告購買毒品所用及向被告購
    買毒品聯絡之用，惟被告尚未取得上開2,000 元，與上開手
    機均非被告所有之物，尚不得宣告沒收，應由檢察官另行依
    法處理。
四、不另為無罪諭知部分：
  (一)公訴意旨另以：被告乙○○自95年10月間某日起迄同年12月
    13日前某日，以0000000000號行動電話與戊○○聯絡，以每
    小包一千元之價格，雙方約在高雄縣樂育中學附近交易甲基
    安非他命，前後達7 、8 次左右。因認被告涉犯毒品危害防
    制條例第4 條第2 項之販賣第二集毒品罪嫌云云。
  (二)按犯罪事實應依證據認定之，無證據不得認定犯罪事實；不
    能證明被告犯罪者，應諭知無罪之判決，刑事訴訟法第154
    條第2 項、第301 條第1 項分別定有明文。又刑事訴訟法第
    161 條第1 項規定：檢察官就被告犯罪事實，應負舉證責任
    ，並指出證明之方法。因此，檢察官對於起訴之犯罪事實，
    應負提出證據及說服之實質舉證責任。倘其所提出之證據，
    不足為被告有罪之積極證明，或其指出證明之方法，無從說
    服法院以形成被告有罪之心證，基於無罪推定之原則，自應
    為被告無罪之判決（最高法院92年臺上字第128 號判例意旨
    參照）。
  (三)公訴人認被告乙○○有多次販賣第二級毒品甲基安非他命予
    戊○○之犯行，無非以證人戊○○警詢、偵查、本院審理時
    之證述及監聽譯文1 份為據。訊據被告固不否認曾與戊○○
    施用甲基安非他命之事實，惟堅詞否認有販賣戊○○甲基安
    非他命7 、8 次之多，辯稱：我是陪戊○○去跟「阿鈞」拿
    甲基安非他命，拿了以後我們2 人一起吃等語。
  (四)經查：證人戊○○於偵查及本院審理時證稱：自95年10月到
    12月被告被抓之前向被告買7 、8 次甲基安非他命，以手機
    與被告聯絡等語（95年度偵字第32952 號卷第63頁至第65頁
    、本院卷第105 頁），惟依卷附證人戊○○所稱以00000000
    00號行動電話與被告0000000000號行動電話聯絡之通聯紀錄
    觀之，戊○○僅有以0000000000號電話於95年11月16日21時
    43分撥打給被告1 次，此有通聯紀錄在卷可稽（本院卷第30
    頁至第52頁），除上記時間外，雙方所使用之行動電話門號
    並無通聯紀錄，則證人戊○○所稱以其持用之上開電話與被
    告聯絡購買多次第二級毒品甲基安非他命之證言，顯與事實
    不符。證人戊○○偵查及本院之證言，既有上述瑕疵可指，
    自難遽為不利被告之認定。況被告於警詢、偵查及本院審理
    時，均未曾承認有販賣證人戊○○第二級毒品甲基安非他命
    多次之犯行，是並無其他證據足資證明證人戊○○之證言與
    事實相符，依上開說明，自難單以證人戊○○之證詞，作為
    有罪判決之唯一證據。
  (五)綜上可知，公訴人所提出之證據，並無法使本院確信被告確
    有違反毒品危害防制條例第4 條第2 項販賣第二級毒品甲基
    安非他命與戊○○多次之罪嫌。此外，復查無其他積極證據
    足資證明被告有何公訴人所指之犯行，公訴人所舉之證據，
    其為訴訟上之證明，既未達到通常一般之人均確信被告有違
    反毒品危害防制條例第4 條第2 項販賣第二級毒品甲基安非
    他命與戊○○多次之真實程度，揆諸前揭判例意旨，本應為
    無罪之諭知，惟公訴人認此與上開起訴經本院判處有罪部分
    ，有裁判上一罪之關係，爰不另為無罪之諭知，併此敘明。
據上論斷，應依刑事訴訟法第299 條第1 項前段，毒品危害防制
條例第4 條第2 項、第18條第1 項前段、第19條第1 項，刑法第
11條前段、第47條第1 項，判決如主文。
本案經檢察官甲○○到庭執行職務。
中　　華　　民　　國　　96　　年　　6 　　月　　26　　日
                  鳳山刑事第一庭審判長法　官  黃三友
                                      法  官  林永村
                                      法  官  林芳華
以上正本證明與原本無異。
如不服本判決，應於判決送達後10日內，向本院提出上訴狀。
中　　華　　民　　國　　96　　年　　6 　　月　　26　　日
                                      書記官  黃靖媛
附錄本案論罪科刑法條
毒品危害防制條例第4條
製造、運輸、販賣第一級毒品者，處死刑或無期徒刑；處無期徒
刑者，得併科新臺幣1 千萬元以下罰金。
製造、運輸、販賣第二級毒品者，處無期徒刑或7 年以上有期徒
刑，得併科新臺幣7 百萬元以下罰金。
製造、運輸、販賣第三級毒品者，處 5 年以上有期徒刑，得併科
新臺幣 5 百萬元以下罰金。
製造、運輸、販賣第四級毒品者，處3 年以上10年以下有期徒刑
，得併科新臺幣3 百萬元以下罰金。
製造、運輸、販賣專供製造或施用毒品之器具者，處1 年以上7
年以下有期徒刑，得併科新臺幣1 百萬元以下罰金。
前6項之未遂犯罰之。
